【裁判字號】    98,上訴,1993
【裁判日期】    980527
【裁判案由】    強盜等
【裁判全文】
臺灣高等法院刑事判決                98年度上訴字第1993號
上  訴  人
即  被  告  甲○○
上列上訴人因強盜等案件，不服臺灣板橋地方法院96年度訴字第
3338號，中華民國97年12月31日第一審判決（起訴案號：臺灣板
橋地方法院檢察署96年度偵字第18255號），提起上訴，本院判
決如下：
    主  文
上訴駁回。
    理  由
一、按刑事訴訟法第350條、第361條、第362條、第367條規定，
    不服地方法院之第一審判決而上訴者，須提出上訴書狀，並
    應敘述具體理由，為上訴必備之程式；其所提出之書狀未敘
    述上訴理由，或僅曾以言詞陳述上訴理由者，均應於上訴期
    間屆滿後20日內補提理由書於第一審法院。惟原審法院對上
    訴書狀有無記載理由，僅應為形式上之審查，認有欠缺，且
    未據上訴人自行補正者，始應定期間先命補正，至於上訴理
    由是否具體，係屬第二審法院審查範圍，不在命補正之列（
    參照刑事訴訟法第361條之立法意旨）。倘上訴人已提出上
    訴理由，但所提非屬具體理由者，應由第二審法院以上訴不
    合法律上之程式，判決駁回之。而所謂具體理由，必係依據
    卷內既有訴訟資料或提出新事證，指摘或表明第一審判決有
    何採證認事、用法或量刑等足以影響判決本旨之不當或違法
    ，而構成應予撤銷之具體事由，始克當之；倘僅泛言原判決
    認定事實錯誤、違背法令、量刑失之過重或輕縱，而未依上
    揭意旨指出具體事由，或形式上雖已指出具體事由，然該事
    由縱使屬實，亦不足以認為原判決有何不當或違法者，皆難
    謂係具體理由，俾與第二審上訴制度旨在請求第二審法院撤
    銷、變更第一審不當或違法之判決，以實現個案救濟之立法
    目的相契合，並節制濫行上訴（最高法院97年度台上字第89
    2號裁判意旨參照）。
二、本件原判決係以告訴人乙○○之指訴、證人蔡約瑟之證詞及
    卷附臺北縣政府警察局海山分局搜索、扣押筆錄、贓物認領
    保管單、臺北縣立醫院之驗傷診斷書、照片（含告訴人左膝
    受傷、被告被逮捕、棄置上開行竊工具、起獲被竊贓車等照
    片）暨扣案之黑色側背包、銼刀、扳手、自製開鎖工具、自
    製鑰匙、手電筒、手套等行竊工具為據，認定上訴人即被告
    甲○○有毀損、加重準強盜之犯行，並審酌被告尚於假釋期
    間，仍不知悔悟，續行犯罪，危害社會甚大，兼衡其犯罪之
    動機、目的、手段、方法、對告訴人所生危害及犯罪後仍飾
    詞卸責之態度等一切情狀，分別就毀損罪量處有期徒刑3月
    、準強盜罪量處有期徒刑8年，並定其應執行之刑為有徒期
    刑8年2月，及就扣案之黑色側背包1只、銼刀1支、扳手4支
    （含一字扁尖扳手1支）、自製開鎖工具3支、自製鑰匙4支
    、手電筒1支、手套1只等宣告沒收等情，均已詳敘所憑證據
    、認定理由及量刑依據。從形式上觀察，原判決並無認定事
    實錯誤、量刑瑕疵或違背法令之情形可言。
三、被告提起上訴，所提書狀敘明上訴理由雖以：原審判決固引
    證人蔡約瑟之證詞作為認定被告有罪之基礎，然對於該證人
    之證詞為傳聞證據一節，未依刑事訴訟法第95條規定踐行告
    知義務，該訴訟程序顯於法有悖。再者，原判決既認被告有
    脫免逮捕、棄車逃逸之情，則被告之竊盜行為當屬未遂，原
    判決逕以準強盜罪既遂論斷，亦有適用法條不當之違誤。為
    此，爰依法提起上訴云云。
四、經查：
  (一)被告固指稱原審法院就證人之證詞為傳聞證據一節，未踐行
    告知云云。惟觀諸原審法院97年12月2日之審判筆錄所載，
    該審判期日非但有告知被告犯罪之嫌疑及所犯罪名，對於告
    訴人96年8月7日警詢筆錄、96年8月21日檢察官偵訊筆錄，
    及證人蔡約瑟96年8月7日警詢筆錄、96年8月27日偵訊筆錄
    ，亦皆有提示予被告及其辯護人並告以要旨。而被告之辯護
    人僅就告訴人之警詢筆錄當庭主張無證據能力，對於證人蔡
    約瑟之陳述則一併表示沒有意見，此等差異性之陳述，顯然
    應知爭執證據能力之法律效果，是辯護人在訴訟程序中已善
    盡照料責任，無礙於被告之防禦，足徵對於該證人蔡約瑟於
    警詢之證詞，得依刑事訴訟法第159條之5第2項規定視為被
    告同意作為證據，堪認適當，原審判決亦同此認定，難認有
    程序違法之處。被告上開所辯，顯係將刑事訴訟法第165條
    「告以要旨」之義務與同法第95條告知義務混淆，要屬誤會
    。
  (二)被告另指稱其既已棄車逃逸應屬竊盜未遂云云，然按竊盜罪
    既遂與未遂之區別，固應以所竊之物已否移入自己實力支配
    之下為標準，而竊取他人之車輛，須以行為人占有車輛後實
    際上已可駕動，始為竊盜既遂。至其後將竊得之物遺棄逃逸
    ，或行竊時被人撞見，將竊得之物擲棄，仍無妨於該罪之成
    立（最高法院75年台上字第40號、71年台上字第1560號裁判
    要旨參照）。本件被告破壞車門鎖、破壞電源鎖、發動告訴
    人所有車號T3-2085號自用小貨車並駛離現場等情，業據被
    告坦承不諱，復與告訴人之指訴、證人之證詞相符，堪認上
    開貨車於被告駛離現場時，即已移入被告實力支配之下，顯
    已達於既遂之狀態，雖告訴人於被告將上開貨車駛離後，隨
    即跳上該貨車後方車斗，嗣被告復因告訴人沿路呼救又撥打
    電話報警，而棄車逃逸，然此均無礙其竊盜既遂之成立，是
    被告單以棄車逃逸為由，辯稱應屬竊盜未遂云云，洵非有據
    。
五、綜上，本件被告之上訴書狀雖已敘述理由，但其理由均核非
    足以動搖原判決之具體理由，揆諸上開說明，自非屬得上訴
    第二審之具體事由，應認本件上訴不合上訴之法定要件，予
    以駁回，並不經言詞辯論為之。
據上論斷，應依刑事訴訟法第367條前段、第372條，判決如主文
。
中    華    民    國    98    年    5     月    27    日
                  刑事第二庭審判長法  官  洪光燦
                                  法  官  李麗玲
                                  法  官  林恆吉
以上正本證明與原本無異。
如不服本判決，應於收受送達後十日內向本院提出上訴書狀，其
未敘述上訴之理由者並得於提起上訴後十日內向本院補提理由書
（均須按他造當事人之人數附繕本）。「切勿逕送上級法院」。
                                  書記官  陳盈璇
中    華    民    國    98    年    6     月    1     日


司法院資訊處製作；財團法人民間司法改革基金會備份。
